臺灣士林地方法院刑事判決
111年度金簡上字第45號
上  訴  人  臺灣士林地方檢察署檢察官
被      告  黃鍾民
上列上訴人因被告違反洗錢防制法等案件，不服本院於民國111
年3月21日所為111年度審金簡字第44號第一審簡易判決（起訴案
號：110年度偵緝字第1322號、第1323號、第1324號、第1325號
、第1326號、110年度偵字第20753號、第21635號，移送併辦案
號：臺灣臺南地方檢察署111年度偵字第1051號、臺灣士林地方
檢察署111年度偵字第4550號），提起上訴，本院管轄之第二審
合議庭判決如下：
    主  文
上訴駁回。
    事  實
一、黃鍾民知悉金融帳戶為個人信用、財產之重要表徵，具有一
    身專屬性質，申設金融帳戶亦無特殊條件限制，任何人得同
    時在不同金融機構申設多數帳戶供己使用，並可預見將金融
    帳戶提供不詳人使用，可能遭犯罪集團利用為收取、提領財
    產犯罪贓款之犯罪工具，並持以掩飾、隱匿詐欺犯罪所得之
    來源，竟基於縱生此結果亦不違背其本意之幫助他人詐欺取
    財及洗錢之不確定故意，於不詳時間，在不詳地點以不詳方
    式，將其所申設之中國信託商業銀行股份有限公司（下稱中
    信銀行）帳號000000000000號帳戶（下稱本案中信帳戶）交
    付予真實姓名、年籍均不詳之詐騙集團（下稱本案詐欺集團）
    成員，並將身分資料提供予真實姓名、年籍均不詳之本案詐欺
    集團成員申請拍付國際資訊股份有限公司（下稱拍付公司）
    帳號Z0000000000支付連帳戶（下稱本案拍付帳戶，與中信
    帳戶合稱本案2帳戶）對應之虛擬帳號資料，而容任本案2帳
    戶遭人利用作為詐騙不特定人匯款之人頭帳戶，以此方式幫
    助他人從事財產犯罪及掩飾犯罪所得之去向。嗣取得本案2
    帳戶之本案詐欺集團某年籍不詳成員即基於意圖為自己不法
    所有之詐欺、洗錢之犯意（無證據證明參與本案犯行者達3
    人以上），分別於附表一、二所示時間、方式，對如附表一
    、二所示之人施用詐術，致該等對象陷於錯誤，依指示各將
    附表一、二所示金額匯入本案2帳戶（施用詐術對象、詐騙
    時間、方法、匯款時間、金額、匯入帳戶均詳如附表一、二
    所示），以此方式掩飾、隱匿上開犯罪所得之本質及去向。
二、案經附表一、二所示之告訴人訴由新北市政府警察局淡水、
    板橋分局、臺北市政府警察局大安分局報告臺灣士林地方檢
    察署檢察官偵查起訴及臺灣士林地方檢察署檢察官、臺灣臺
    南地方檢察署檢察官移送併辦。
　　理  由
壹、程序部分：
一、按被告於第二審經合法傳喚，無正當之理由不到庭者，得不
    待其陳述，逕行判決，刑事訴訟法第371條定有明文。又對
    於簡易判決有不服而上訴者，得準用上開規定，同法第455
    條之1第3項亦有明定。本件被告黃鍾民經本院合法傳喚，於
    審理期日無正當理由未到庭，此有送達證書、刑事報到單、
    個人戶籍資料查詢結果、臺灣高等法院在監在押全國紀錄表
    在卷可稽（本院111年度金簡上字第45號卷【下稱金簡上卷
    】第175至177、259至262、273頁），依上開規定，爰不待
    其陳述，逕為一造辯論判決。
二、被告以外之人於審判外之言詞或書面陳述，除法律有規定者
    外，不得作為證據，刑事訴訟法第159條第1項固定有明文。
    惟被告以外之人於審判外之陳述，雖不符同法第159條之1至
    第159條之4條之規定，而經當事人於審判程序同意作為證據
    ，法院審酌該言詞陳述或書面陳述作成時之情況，認為適當
    者，亦得為證據；又當事人、代理人或辯護人於法院調查證
    據時，知有第159條第1項不得為證據之情形，而未於言詞辯
    論終結前聲明異議者，視為有前項之同意，同法第159條之5
    第1項、第2項亦有明文規定。經查，檢察官對本判決所引用
    之供述證據均同意有證據能力（金簡上卷第157至163頁），
    被告黃鍾民對各該證據方法之證據能力，迄至言詞辯論終結
    前均未聲明異議，復經本院審酌認該等證據之作成無違法、
    不當或顯不可信之情況，認為以之作為證據應屬適當，依上
    開規定，應認有證據能力。至本判決所引用之其餘非供述證
    據，並無證據證明係公務員違背法定程序所取得，亦無顯有
    不可信之情況，自均得作為本判決之證據。
貳、實體部分：
一、認定事實之依據及理由：
　　上揭犯罪事實，業據被告於原審準備程序時坦白承認（本院
    111年度審金訴字第86號卷【下稱審金訴卷】第52頁），核
    與證人即告訴人白家瑀、李勁緯、楊美月、陳正宗、林以晨
    、張宏碩、鄭凱文、顏豪翊、范氏秋紅、曾為瀚、李麗菁、
    徐慧珊、黃泓森、蔡吉雄、AVILALA AKHLI、朱建任、蒂拉
    、穆泓志、張宗滿、蔡昇宏、伊里桑‧卡夫魯萬、周君豪、
    劉申鴻、黃俊超、魏誌傑、證人即被害人林曉鵬、證人即告
    訴代理人黃如楠於警詢時之證述情節大致相符（臺灣士林地
    方檢察署110年度偵字第11587號卷【下稱偵11587卷】第11
    至33頁，臺灣士林地方檢察署110年度偵字第13521號卷【下
    稱偵13521卷】第9至20頁，臺灣士林地方檢察署110年度偵
    字第14809號卷【下稱偵14809卷】第9至30頁，臺灣士林地
    方檢察署110年度偵字第18499號卷【下稱偵18499卷】第9至
    16、19至21、25至38頁，臺灣士林地方檢察署110年度偵字
    第19173號卷【下稱偵19173卷】第11至14頁，臺灣士林地方
    檢察署110年度偵字第20753號卷【下稱偵20753卷】第7至8
    頁，臺灣士林地方檢察署110年度偵字第21635號卷【下稱偵
    21635卷】第9至15頁，臺灣士林地方檢察署111年度偵字第4
    550號卷【下稱偵4550卷】第7至8頁），並有中信銀行110年
    9月22日中信銀字第110224839243600號函暨所附光碟及監視
    器錄影翻拍畫面、本案中信帳戶交易明細、拍付公司110年1
    1月2日拍付110法字第030號函暨帳號Z0000000000支付連帳
    號申請資料、拍付帳戶交易明細資料、拍付公司110年11月2
    日拍付110法字第034號函暨帳號Z0000000000基本資料、台
    新國際商業銀行110年5月31日台新作文字第11013383號、第
    11013429號、110年6月2日台新作文字第11013963號、110年
    6月8日台新作文字第11014311號及110年7月9日台新作文字
    第11017029號函所附拍付帳戶之申請人資料、國泰世華商業
    銀行存匯作業管理部110年6月11日國世存匯作業字第110009
    4208號函、台新國際商業銀行110年7月14日台新作文字第11
    017299號函所附告訴人鍾政宏帳戶之存款交易明細表、拍付
    帳戶之申請人資料（偵11587卷第39至40、151至155頁，臺
    灣士林地方檢察署110年度偵緝字第1325號卷【下稱偵緝132
    5卷】第13至27頁，臺灣臺南地方檢察署110年度他字第2827
    號卷【下稱南他卷】第37至41、47至49頁，偵14809卷第51
    至55頁，偵18499卷第63至69、83、105至109頁，偵20753卷
    第11至13頁，偵21635卷第39至43頁）、附表非供述證據欄
    所載之證據在卷可佐，足認被告之自白均與犯罪事實相符，
    可資採信。本案事證明確，被告前開之犯行堪以認定，均應
    予依法論科。
二、論罪科刑：
（一）按刑法上之幫助犯，固以幫助他人犯罪之意思而參與犯罪
      構成要件以外之行為而成立，惟所謂以幫助他人犯罪之意
      思而參與者，指其參與之原因，僅在助成他人犯罪之實現
      者而言，倘以合同之意思而參加犯罪，即係以自己犯罪之
      意思而參與，縱其所參與者為犯罪構成要件以外之行為，
      仍屬共同正犯，又所謂參與犯罪構成要件以外之行為者，
      指其所參與者非直接構成某種犯罪事實之內容，而僅係助
      成其犯罪事實實現之行為而言，苟已參與構成某種犯罪事
      實之一部，即屬分擔實施犯罪之行為，雖僅以幫助他人犯
      罪之意思而參與，亦仍屬共同正犯（最高法院27年度上字
      第1333號判決意旨參照）。行為人提供金融帳戶提款卡及
      密碼予不認識之人，非屬洗錢防制法第2條所稱之洗錢行
      為，不成立同法第14條第1項一般洗錢罪之正犯；如行為
      人主觀上認識該帳戶可能作為收受及提領特定犯罪所得使
      用，他人提領後即產生遮斷資金流動軌跡以逃避國家追訴
      、處罰之效果，仍基於幫助之犯意而提供，應論以幫助犯
      同法第14條第1項之一般洗錢罪（最高法院刑事大法庭108
      年度台上大字第3101號裁定意旨參照）。本件被告基於幫
      助犯意，提供本案中信帳戶、身分資料予本案詐欺集團姓
      名、年籍均不詳之成員使用及申請本案拍付帳戶，使本案詐
      欺集團成員對附表一、二所示之人施以詐術，致該等對象
      陷於錯誤，將款項依指示匯入本案2帳戶，以供本案詐欺
      集團成員提領、轉匯上開款項，以掩飾、隱匿該等犯罪所
      得之來源、去向，是核被告所為，係犯刑法第30條第1項
      、第339條第1項之幫助詐欺取財罪，及刑法第30條第1項
      、洗錢防制法第14條第1項之幫助洗錢罪。
（二）被告提供本案中信帳戶、身分資料予本案詐欺集團姓名年
      籍不詳之成員申辦審案拍付帳戶，幫助詐欺集團詐欺如附
      表一、二所示之人財物及洗錢，係以一行為觸犯數罪名，
      為想像競合犯，應分別從一重之幫助洗錢罪處斷。
（三）被告於本院第一審準備程序時就本件犯罪自白犯行，應依
      洗錢防制法第16條第2項規定減輕其刑。又被告係基於幫
      助之犯意而為上開構成要件以外之行為，應依刑法第30條
      第2項規定，按正犯之刑減輕之，並依刑法第70條之規定
      遞減之。
（四）原審經審理結果，認被告提供金融帳戶及身分資料予他人
      ，容任他人從事不法使用，助長詐欺犯罪風氣之猖獗，掩
      飾或隱匿詐欺取財之款項，增加被害人尋求救濟及治安機
      關查緝犯罪之困難，嚴重危害財產交易安全與社會經濟秩
      序，實屬不該，惟念被告犯後尚能坦承犯行，然未能與告
      訴人等27人和解、賠償其等所受損害之犯後態度，又本件
      尚無證據可證被告有從中獲取任何利益，暨考量其犯罪之
      動機、手段、提供之帳戶數量與期間、素行尚可、告訴人
      等27人所受財產損失程度，兼衡其國小畢業之教育智識程
      度、目前從事模板工作、月收入約新臺幣2萬多元、未婚
      、無庸扶養家人之家庭生活經濟狀況等一切情狀，量處有
      期徒刑3月，併科罰金8萬元，經核原審認事用法並無不當
      ，量刑亦屬妥適。
三、駁回上訴之理由：
（一）檢察官經告訴人穆泓志請求後提起上訴，上訴意旨略以：
      本件受騙人數達27人，遭詐騙金額近新臺幣（下同）20萬
      元，且被告未與告訴人等和解，犯後態度不佳，原審所量
      處之刑度，實屬過輕，並有當事人未及提起刑事附帶民事
      訴訟，爰依法提起上訴等語。
（二）按量刑之輕重，係事實審法院得依職權自由裁量之事項，
      茍已斟酌刑法第57條各款所列情狀而未逾越法定刑度，不
      得遽指為違法；又刑罰之量定屬法院自由裁量之職權行使
      ，但仍應審酌刑法第57條所列各款事由及一切情狀，為酌
      量輕重之標準，並非漫無限制，在同一犯罪事實與情節，
      如別無其他加重或減輕之原因，下級審法院量定之刑，亦
      無過重或失輕之不當情形，則上級審法院對下級審法院之
      職權行使，原則上應予尊重（最高法院72年台上字第6696
      號、85年度台上字第2446號判決意旨參照）。準此，法官
      之量刑，如非有上揭明顯違法之情事，自不得擅加指摘其
      違法或不當。
（三）原審判決量刑部分係審酌被告本件犯行之動機、目的、手
      段、犯後尚能坦承犯行，然未能與告訴人等27人和解、賠
      償其等所受損害之犯後態度及告訴人等27人所受財產損失
      程度，顯已依行為人責任為基礎，詳加審認本案犯罪情狀
      ，就刑法第57條所定各款科刑輕重應審酌之事項，於法定
      刑度範圍內，詳予考量審酌而為刑之量定，並已就檢察官
      上訴意旨所指摘者即被告對告訴人等所造成之損害，且未
      與告訴人等和解之犯後態度等各該情節斟酌在內，量刑並
      無逾越法定刑度，尚無明顯過輕之情形，核與罪刑相當原
      則無悖，尚屬允洽。
（四）再者，刑事罪責與民事損害賠償間本為二不同責任，刑事
      判決亦無確認被告民事損害賠償義務內容之功能，故被告
      與告訴人是否達成民事上和解，固係斟酌被告犯罪後態度
      的因素之一，但當事人間未能達成和解，原因甚多，容因
      被告無理由拒不賠償，抑或囿於被告經濟，或告訴人條件
      過高等不一而足，尚難僅以被告未與告訴人等達成和解乙
      節為由即量處被告重刑，亦非可因此逕認原審量刑過輕。
      是以，檢察官以前揭上訴理由指摘原審量刑過輕，尚難憑
      採。至於本件告訴人於原審是否及時提起刑事附帶民事訴
      訟，並非量刑審酌事項，附此敘明。
（五）綜上所述，原審之認事用法並無違誤，量刑亦屬妥適，檢
      察官上訴意旨指摘原審量刑過輕，經核為無理由，應予駁
      回。
據上論斷，依刑事訴訟法第455條之1第1項、第3項、第368條、
第371條，判決如主文。
本案經檢察官胡原碩聲請簡易判決處刑，檢察官郭文俐、楊舒婷
移送併辦，檢察官李清友提起上訴，檢察官謝榮林到庭執行職務
。
中　　華　　民　　國　　111 　年　　12　　月　　6 　　日
                  刑事第一庭審判長法  官  楊秀枝
                                  法  官  鄭欣怡
                                  法  官  謝當颺
以上正本證明與原本無異。
本件判決不得上訴。
　　　　　　　　　　　　　　　　　書記官  郭如君
中　　華　　民　　國　　111 　年　　12　　月　　6 　　日
附表一：（被告之中信帳戶）
編號 告訴人／被害人 詐騙方式 匯款／轉帳時間（民國） 匯款金額（新臺幣） 非供述證據 1 告訴人白家瑀 詐欺集團成員於110年4月23日某時許，透過臉書佯稱出售手機、耳機，要先支付訂金云云，致左列告訴人陷於錯誤，於不知情之情形下，依指示操作而為右列匯款。 110年4月23日下午2時57分許 8,000元 白家瑀與賣家對話、匯款紀錄（偵11587卷第42至45頁） 2 告訴人李勁緯 詐欺集團成員於110年4月23日某時許，透過臉書佯稱出售公仔，要先轉帳云云，致左列告訴人陷於錯誤，於不知情之情形下，依指示操作而為右列匯款。 110年4月23日下午3時15分許 10,060元  3 告訴人楊美月 詐欺集團成員於110年4月23日下午5時50分許，透過臉書佯稱出售手機，要先付款云云，致左列告訴人陷於錯誤，於不知情之情形下，依指示操作而為右列匯款。 110年4月23日下午6時35分許 10,000元 楊美月與賣家對話、匯款紀錄（偵11587卷第46至51頁） 4 告訴人陳正宗 詐欺集團成員於110年4月24日下午2時30分許，透過臉書佯稱出售公仔，要先轉帳云云，致左列告訴人陷於錯誤，於不知情之情形下，依指示操作而為右列匯款。 110年4月24日下午3時12分許 16,500元 陳正宗與賣家對話、匯款紀錄（偵11587卷第52至57頁） 5 告訴人林以晨 詐欺集團成員於110年4月24日下午1時許，透過臉書佯稱出售公仔，要先轉帳云云，致左列告訴人陷於錯誤，於不知情之情形下，依指示操作而為右列匯款。 110年4月24日下午4時10分許 16,500元 林以晨與賣家對話、匯款紀錄（偵11587卷第58至66頁） 6 被害人林曉鵬 詐欺集團成員於110年4月23日晚上7時11分許，透過臉書佯稱出售公仔，要先轉帳云云，致左列被害人陷於錯誤，於不知情之情形下，依指示操作而為右列匯款。 110年4月24日晚上7時11分許 8,000元 林曉鵬與賣家對話、匯款紀錄（偵11587卷第68至71頁） 7 告訴人張宏碩 詐欺集團成員於110年4月23日晚上11時30分許，透過臉書佯稱出售公仔，要先轉帳云云，致左列告訴人陷於錯誤，於不知情之情形下，依指示操作而為右列匯款。 110年4月24日下午1時54分許 10,100元 張宏碩與賣家對話、匯款紀錄（偵13521卷第40至41頁） 8 告訴人魏誌傑 詐欺集團成員於110年4月21日某時許，透過臉書佯稱出售手機，要先支付訂金云云，致左列告訴人陷於錯誤，於不知情之情形下，依指示操作而為右列匯款。 110年4月21日下午6時47分許 8,000元 魏誌傑與賣家對話、匯款紀錄（偵4550卷第17至19頁） 
附表二：（被告之拍付帳戶）
編號 告訴人／被害人 詐騙方式 匯款／轉帳時間（民國） 匯款金額（新臺幣） 非供述證據 1 告訴人鄭凱文 詐欺集團成員於110年5月4日下午5時30分許，透過臉書佯稱出售二手手機，要先支付訂金云云，致左列告訴人陷於錯誤，於不知情之情形下，依指示操作而為右列匯款。 110年5月4日晚上8時02分許 5,000元 鄭凱文與賣家對話、匯款紀錄（偵13521卷第52至58頁） 2 告訴人顏豪翊 詐欺集團成員於110年5月6日上午10時30分許，透過臉書佯稱出售遊戲片，要先轉帳云云，致左列告訴人陷於錯誤，於不知情之情形下，依指示操作而為右列匯款。 110年5月6日下午5時33分許 3,000元 顏豪翊與賣家對話、匯款紀錄（偵13521卷第65至71頁） 3 告訴人范氏秋紅 詐欺集團成員於110年5月7日某時許，透過臉書佯稱出售手機，要先支付訂金云云，致左列告訴人陷於錯誤，於不知情之情形下，依指示操作而為右列匯款。 110年5月7日某時 4,000元 范氏秋紅與賣家對話、匯款紀錄（偵13521卷第82至97頁） 4 告訴人曾為瀚 詐欺集團成員於110年5月5日上午10時許，透過臉書佯稱出售手機，要先轉帳云云，致左列告訴人陷於錯誤，於不知情之情形下，依指示操作而為右列匯款。 110年5月5日中午12時57分許 5,000元 曾為瀚與賣家對話紀錄、郵政自動櫃員機交易明細表（偵14809卷第81至89頁） 5 告訴人李麗菁 詐欺集團成員於110年5月7日下午3時27分許，透過臉書佯稱出售手機，要先轉帳云云，致左列告訴人陷於錯誤，於不知情之情形下，依指示操作而為右列匯款。 110年5月7日下午3時59分許 4,000元 李麗菁與賣家對話紀錄、郵政自動櫃員機交易明細表（偵14809卷第111至117頁） 6 告訴人徐慧珊 詐欺集團成員於110年5月10日某時許，透過臉書佯稱出售二手SWITCH，要先支付訂金云云，致左列告訴人陷於錯誤，於不知情之情形下，依指示操作而為右列匯款。 110年5月10日某時許 3,000元 徐慧珊與賣家交易、匯款紀錄（偵14809卷第131頁） 7 告訴人黃泓森 詐欺集團成員於110年5月4日下午2時46分許，透過臉書佯稱出售手機，要先支付訂金云云，致左列告訴人陷於錯誤，於不知情之情形下，依指示操作而為右列匯款。 110年5月5日晚上7時48分許 5,000元 黃泓森與賣家對話、匯款紀錄（偵14809卷第149至177頁） 8 告訴人蔡吉雄 詐欺集團成員於110年5月5日上午11時12分許，透過臉書佯稱出售手機，要先支付訂金云云，致左列告訴人陷於錯誤，於不知情之情形下，依指示操作而為右列匯款。 110年5月5日上午11時12分許 4,000元 蔡吉雄匯款紀錄（偵14809卷第185頁） 9 告訴人AVILALA AKHLI 詐欺集團成員於110年5月10日某時許，透過臉書佯稱出售手機，要先轉帳云云，致左列告訴人陷於錯誤，於不知情之情形下，依指示操作而為右列匯款。 110年5月10日上午11時27分許 5,000元 AVILALA AKHLI郵政自動櫃員機交易明細表（偵14809卷第197頁） 10 告訴人朱建任 詐欺集團成員於110年5月7日某時許，透過臉書佯稱出售手機，要先支付訂金云云，致左列告訴人陷於錯誤，於不知情之情形下，依指示操作而為右列匯款。 110年5月7日某時許 4,000元 朱建任交易紀錄（偵18499卷第133至134頁） 11 告訴人蒂拉 詐欺集團成員於110年4月29日某時許，透過臉書佯稱出售手機，要先支付訂金云云，致左列告訴人陷於錯誤，於不知情之情形下，依指示操作而為右列匯款。 110年5月5日上午9時26分許 6,000元 蒂拉領貨及對話紀錄（偵18499卷第151至187頁） 12 告訴人穆泓志 詐欺集團成員於110年5月7日上午8時30分許，透過臉書佯稱出售手機，要先支付訂金云云，致左列告訴人陷於錯誤，於不知情之情形下，依指示操作而為右列匯款。 110年5月7日下午4時36分許 5,000元 穆泓志與賣家對話、國泰世華銀行自動櫃員機交易明細表影本、彰化縣警察局芳苑分局王功派出所受理案件證明單（偵18499卷第207至219頁，南他卷第9頁）    110年5月7日下午6時12分許 5,000元  13 告訴人張宗滿 詐欺集團成員於110年5月12日某時許，透過臉書佯稱出售手機，要先轉帳云云，致左列告訴人陷於錯誤，於不知情之情形下，依指示操作而為右列匯款。 110年5月12日下午5時10分許 12,000元 張宗滿存摺內頁影本、兆豐國際商業銀行自動櫃員機交易明細表翻拍照片、與賣家對話紀錄（偵18499卷第231、237至239頁） 14 告訴人蔡昇宏 詐欺集團成員於110年5月13日下午4時許，透過臉書佯稱出售手機，要先支付訂金云云，致左列告訴人陷於錯誤，於不知情之情形下，依指示操作而為右列匯款。 110年5月13日下午4時12分許 3,000元 告訴人蔡昇宏存摺內頁影本、與賣家對話紀錄（偵18499卷第255至267頁） 15 告訴人伊里桑‧卡夫魯萬 詐欺集團成員於110年5月5日上午11時40分許，透過臉書佯稱出售手機，要先轉帳云云，致左列告訴人陷於錯誤，於不知情之情形下，依指示操作而為右列匯款。 110年5月5日下午1時32分許 6,000元 告訴人伊里桑‧卡夫魯萬與賣家對話、匯款紀錄（偵18499卷第283至289頁） 16 告訴代理人黃如楠（被害人：鍾政宏） 詐欺集團成員於110年4月29日下午1時55分許，透過臉書向左列告訴代理人之配偶鍾政宏佯稱出售手機，要先支付訂金云云，致鍾政宏陷於錯誤，於不知情之情形下，依指示操作而為右列匯款。 110年5月5日上午11時32分許 3,000元 被害人鍾政宏與賣家對話、匯款紀錄（偵18499卷第299至303頁） 17 告訴人周君豪 詐欺集團成員於110年5月9日晚上7時許，透過臉書佯稱出售手機，要先支付訂金云云，致左列告訴人陷於錯誤，於不知情之情形下，依指示操作而為右列匯款。 110年5月10日上午9時59分許 5,000元 告訴人周君豪與賣家對話、匯款紀錄（偵19173卷第35至39頁） 18 告訴人劉申鴻 詐欺集團成員於110年5月9日上午8時許，透過臉書佯稱出售手機，要先支付訂金云云，致左列告訴人陷於錯誤，於不知情之情形下，依指示操作而為右列匯款。 110年5月10日中午12時11分許 3,000元 告訴人劉申鴻與賣家對話、匯款紀錄（偵20753卷第23至27頁） 19 告訴人黃俊超 詐欺集團成員於110年5月4日某時許，透過臉書佯稱出售手機，要先支付訂金云云，致左列告訴人陷於錯誤，於不知情之情形下，依指示操作而為右列匯款。 110年5月6日下午3時41分許 5,000元 告訴人黃俊超與賣家對話、匯款紀錄（偵21635卷第17至23頁）